【裁判字號】    98,交聲,715
【裁判日期】    980626
【裁判案由】    聲明異議
【裁判全文】
臺灣臺南地方法院交通事件裁定         98年度交聲字第715號
移送機關    交通部公路總局嘉義區監理所麻豆監理站
異議人即
受處分人    甲○○
上列異議人即受處分人因違反道路交通管理處罰條例案件，對於
交通部公路總局嘉義區監理所麻豆監理站民國98年5月21日所為
之裁決處分（處分案號：麻監裁罰字第裁75-B00000000號）聲明
異議，本院裁定如下：
    主    文
異議駁回。
    理    由
一、原處分意旨略以：異議人即受處分人甲○○（下稱異議人）
    騎乘車牌號碼CZW-322號重型機車，於民國98年1月18日14時
    25分許，行經高雄市○○○路161巷口時，因闖紅燈，經高雄
    市政府警察局交通警察大隊員警製單舉發，嗣經移送機關即
    交通部公路總局嘉義區監理所麻豆監理站（下稱原處分機關
    ）以其違規事證明確，依道路交通管理處罰條例第53條第1
    項、第63條第1項第3款（原處分漏載第1項第3款）及道路交
    通管理事件統一裁罰基準表之規定，裁處異議人罰鍰新臺幣
    （下同）4,500元，並記違規點數3點等語。
二、本件聲明異議意旨略以：關於異議人交通違規案件，異議人
    之父親於98年5月23日首次被告知，之後，即數次致電監理
    所表示願意負責，異議人未於期限內繳納罰鍰，係因為經濟
    拮据，無力繳納，非故意不繳，縱異議人未繳納罰鍰，亦未
    構成道路交通管理處罰條例第43、44、47條之故意抗繳情事
    ，亦不致於涉及同條例第61條第3款之可能，且監理機關應
    於到案期限前通知繳納罰鍰，而非已逾期限才為裁罰，為此
    聲明異議，請求撤銷原處分，並准裁罰為原罰鍰金額等語。
三、按汽車駕駛人，行經有燈光號誌管制之交岔路口闖紅燈者，
    處1,800元以上5,400元以下罰鍰；並記違規點數3點，道路
    交通管理處罰條例第53條第1項、第63條第1項第3款分別定
    有明文。再按行為人有違反道路交通管理處罰條例之情形者
    ，應填製舉發違反道路交通管理事件通知單，當場舉發者，
    應填記駕駛人或行為人姓名、性別、出生年月日、地址、車
    牌號碼、車輛種類。被查獲之駕駛人或行為人為受處分人時
    ，應於填記通知單後將通知聯交付該駕駛人或行為人簽名或
    蓋章收受之。復按填製通知單，應到案日期應距舉發日15日
    ，違反道路交通管理事件統一裁罰基準及處理細則第11條第
    1項第1款前段、第15條前段分別定有明文。末按違反道路交
    通管理事件行為人，未依規定自動繳納罰鍰，或未依規定到
    案聽候裁決，處罰機關應依基準表於舉發違反道路交通管理
    事件通知單送達且逾越應到案期限60日後之3個月內，逕行
    裁決之，此於違反道路交通管理事件統一裁罰基準及處理細
    則第44條第1項亦有明文。
四、異議人騎乘車牌號碼CZW-322號重型機車，於上開時地因闖
    紅燈，經高雄市政府警察局交通警察大隊員警製單舉發，並
    經原處分機關裁處如前所述之裁罰等情，有高雄市政府警察
    局98年1月18日高市警交字第B00000000號舉發違反道路交通
    管理事件通知單及原處分機關98年5月21日麻監裁罰字第裁
    75-B00000000號裁決書各1份附卷可稽，且為異議人所不爭
    執，是此部分事實已可認定。
五、至異議人雖稱其因經濟因素無力繳納，非故意拒繳，原處分
    機關應於其逾期未繳罰鍰時先予通知等語，惟查：
  (一)本件係當場舉發之違規案件，違規日期為98年1月18日，舉
    發員警同時製開高市警交字第B00000000號舉發通知單，其
    上清楚填載駕駛人、性別、地址、出生年月日、身分證統一
    編號、車牌號碼、車輛種類、車主姓名、車主地址等資料，
    且記明應到案日期為「98年2月2日前」，並經異議人當場簽
    名予以領受等情，有上開舉發通知單1紙附卷可稽，是本件
    舉發程序，經核尚無不合。又異議人當場所簽收之上述舉發
    通知單，亦已載明「應到案日期為98年2月2日前」、「得採
    網際網路、語音轉帳、郵繳或向委託代收之機構繳納罰緩」
    等語明確，是異議人確於當場簽名收受上開舉發通知單，及
    該通知單上亦載明應到案之日期即繳費期限及繳納罰款方式
    等事，核均屬無誤。異議人為合法考取領有駕駛執照之人，
    對上開記載之文義應可了解。
  (二)又依道路交通管理處罰條例第9條第1項：「本條例所定罰鍰
    之處罰，受處罰人接獲違反道路交通管理事件通知單後，於
    15 日內得不經裁決，逕依第92條第3項之罰鍰基準規定，向
    指定之處所繳納結案；不服舉發事實者，應於15日內，向處
    罰機關陳述意見；其不依通知所定期限前往指定處所聽候裁
    決，且未依規定期限繳納罰鍰結案或向處罰機關陳述意見者
    ，處罰機關得逕行裁決之」規定，可知受處罰人於接獲違反
    道路交通管理事件通知單後，如未依規定期限繳納罰鍰結案
    ，或向處罰機關陳述意見，則處罰機關即得直接對於該應受
    處罰人予以裁處，無須再行通知，是異議人稱原處分機關應
    再予通知等語，係有誤解。
  (三)因此，上開舉發通知單既已由異議人本人簽收，該送達程序
    已完成，原舉發機關並無再寄送舉發通知單之必要，而異議
    人於收受該舉發通知單後，未於到案期限及依上述規定在期
    限內繳納罰鍰結案，或向處罰機關陳述意見，則原處分機關
    於期限屆滿後，依前揭法文規定逕予裁處，依法並無不當，
    異議人如因己身經濟因素，未能遵期繳納，縱有可憫之處，
    亦無從以之為不罰之理由，故異議人以原處分機關未通知其
    繳納罰鍰置辯，洵屬無據。
  (四)另異議人本件違規行為並未違反道路交通管理處罰條例第43
    、44、47條、第61條第3款之規定，異議人稱本件違規行為
    尚構成上開條文規範內容等情，應屬誤會。
六、綜上所述，異議人騎乘車牌號碼CZW-322號重型機車，有於
    上開時地闖紅燈之違規行為，且上開舉發通知單上所載應到
    案日係98年2月2日，距原處分機關於98年5月21日為本件裁
    決時，經核已超過60日以上，則原處分機關裁決時依道路交
    通管理處罰條例第53條第1項、第63條第1項第3款 (原處分
    漏載第1項第3款）及違反道路交通管理事件統一裁罰基準表
    之相關內容，以異議人逾越應到案期限60日以上，而對異議
    人處以基準表內所定之最高額罰鍰4,500元，及記違規點數3
    點之處分，核無違誤。本件異議為無理由，應予駁回。至異
    議人如其經濟狀況無法一次完納罰鍰，依法得另敘明理由向
    處罰機關申請分期繳納，附此敘明。
七、據上論斷，應依道路交通管理處罰條例第87條第2項、道路
    交通案件處理辦法第19條，裁定如主文。
中    華    民    國    98    年    6     月    26    日
                      交通法庭  法  官  張家瑛
以上正本證明與原本無異。
如不服本裁定，應於收受送達後5日內向本院提出抗告狀。（應
附繕本）
                                書記官  李淑惠
中    華    民    國    98    年    6     月    29    日


司法院資訊處製作；財團法人民間司法改革基金會備份。
